臺灣臺中地方法院刑事判決　　　　　　　95年度易字第3715號
公　訴　人　臺灣臺中地方法院檢察署檢察官
被　　　告　乙○○
　　　（原名洪鳳鎂）
選任辯護人　詹漢山律師
　　　　　　謝英吉律師
被　　　告　丙○○
上列被告等因妨害自由案件，經檢察官提起公訴（95年度偵字第
13768號），本院判決如下：
    主  文
乙○○、丙○○均無罪。
    理  由
一、公訴意旨詳如附件起訴書所載（起訴書犯罪事實欄記載被告
    丙○○以穢語「他媽個B」辱罵告訴人甲○○，此部分是否
    涉嫌公然侮辱部分，因公訴人於本院準備程序時已明確表示
    該部分不在本案起訴範圍內，本院不予審酌，合先敘明）。
二、按犯罪事實應依證據認定之，無證據不得認定犯罪事實；不
    能證明被告犯罪者，應諭知無罪之判決，刑事訴訟法第154
    條第2項、第301條第1項分別定有明文。又告訴人之告訴，
    係以使被告受刑事訴追為目的，是其陳述是否與事實相符，
    仍應調查其他證據以資審認（最高法院52年台上字第1300號
    判例意旨參照）。另刑事訴訟法第161條已於民國91年2月8
    日修正公布，該條第1項規定：檢察官就被告犯罪事實，應
    負舉證責任，並指出證明之方法。因此，檢察官對於起訴之
    犯罪事實，應負提出證據及說服之實質舉證責任。倘檢察官
    所提出之證據，不足為被告有罪之積極證明，或所指出證明
    之方法，無從說服法院以形成被告有罪之心證，基於無罪推
    定之原則，自應為被告無罪判決之諭知，最高法院著有92年
    台上字第128號判例可資參照。再者，刑法上之「強暴」概
    念，隨各個犯罪要件之不同而有相異之涵義，可區分為：
    最廣義之強暴，泛指一切有形力之施用，不論對人或對物施
    之，均屬之。廣義之強暴，指對人施用有形物理力之行為
    ，但不以直接對身體實施為必要。狹義之強暴，指直接對
    人之身體所實施之有形力。最狹義之強暴，指對人身體且
    足以壓制反抗力之有形力行使。另刑法上所稱「脅迫」，亦
    可區分為：廣義之脅迫，凡一切惡害通知行為均屬之。
    狹義之脅迫，指以對人身施加攻擊為其內容之惡害通知行為
    。最狹義之脅迫，指惡害內容足以使人無法抗拒之通知行
    為。而刑法第304條所指強暴，乃廣義之強暴，即對人施用
    有形物理力之行為；所謂脅迫，乃狹義之脅迫，即以對人身
    施以攻擊為其內容之惡害通知。
三、本件公訴人認被告乙○○、丙○○共同涉犯強制罪嫌，無非
    以告訴人甲○○之指訴及證人丁○○之證詞為其依據。訊之
    被告2人均堅決否認有何強制犯行，一致辯稱：因為甲○○
    有溢收房租之情形，交接時要把帳目弄清楚，所以甲○○簽
    發1張面額新台幣（下同）31310元之本票交給乙○○，並在
    1張空白紙上書寫欠款明細，當場沒有人以穢語辱罵或作勢
    毆打甲○○，也沒有人威脅說不簽本票就不讓她住606室等
    語。
四、經查：
  (一)告訴人甲○○於警詢、偵查及本院審理時，固均指訴其遭被
    告2人脅迫而簽發本票之事，惟其於警詢及偵查時係指稱：
    被告2人脅迫她簽7張本票，到期日分別為95年5月6日、6月5
    日、7月5日、8月5日、9月5日、10月5日、11月5日，第1、2
    張面額各為31310元、44293元，其餘5張面額均為4萬元（見
    偵卷第102頁）；嗣於本院96年5月10日審理期日以證人身分
    作證時，先是證稱：共簽6張本票，不是簽7張；隨又改稱：
    簽7張（見本院卷第68頁）。另關於本票之到期日，先是證
    稱：95年5月6日、6月6日、7月6日、8月6日、9月6日、10月
    6日及11月6日，經檢察官質疑其陳述與警詢所述不符時，先
    是稱：每月6日才是正確，旋再改稱：警詢筆錄正確，應該
    是每月5日（見本院卷第69、70頁，依警卷所附本票影本記
    載，面額31310元之本票到期日應為95年5月6日）。因被告2
    人均否認告訴人甲○○有簽發7張本票之事實，堅稱其僅簽
    發1張即面額31310元之本票，而告訴人甲○○就其所簽發本
    票之張數及日期，先後陳述反覆不一，其指訴是否屬實，已
    有可疑。
  (二)關於案發當時現場除有被告2人及告訴人甲○○外，是否還
    有其他人在場，告訴人甲○○於警詢時就此表示：「現場只
    有我1人」。然其於檢察官偵訊時改稱：「（當天除了丙○○還有乙○○在場以外，還有其他人？）他們2個人帶了3
    個男子，1個姓楊，1個叫茂哥，1個姓杜…這3個我以前都不
    認識，跟我熟識的只有丁○○」（見偵卷第102頁），意指
    案發時丁○○也在現場。因被告2人均否認案發時丁○○在
    場，而告訴人甲○○關於案發當時丁○○究竟是否在場，前
    後陳述亦不一致，其指訴之可信度更值懷疑。
  (三)依告訴人甲○○於本院審理時所稱：「當時我在合利太大飯
    店606室，丙○○打內線來給我」、「（當時妳606房是否還
    有其他人在場？）有，丁○○…他知道我接到內線電話」、
    「（妳到5樓大廳是獨自下去？）是的，1個人去的」、「（
    在偵查中稱丁○○當時有看到，為何他會看到？）我告訴他
    我要下樓，他就知道，當時我背向門口，我沒有看到他，可
    是他告訴我他有看到」、「（妳能確定丁○○有下樓？）有
    下來，在樓梯。因為我跟他是一起走下來的，我獨自進入大
    廳」（見本院卷第66、67、69、75頁），可見案發前告訴人
    甲○○與丁○○均在合利太大飯店606室，嗣告訴人甲○○
    接獲被告丙○○電話，故與丁○○一同下樓，但丁○○停在
    樓梯處，並未隨告訴人甲○○進入5樓大廳。惟證人丁○○
    於本院審理時證稱：「（在偵查中稱案發當晚曾看到甲○○
    在合利太大飯店5樓櫃台？你為何會在場？）有，因為只有
    我們2人要跟他們交接」、「我跟甲○○在5樓櫃台前的辦公
    桌」、「（當時你的位置？）沙發的後面，甲○○坐在沙發
    上簽本票」、「（你距離他們多遠？）約1、2步」、「（甲○○當時從6樓下到5樓大廳，你是否與他一起下樓？）是的
    」、「（下樓後，你是直接到沙發後，還是先離開再回來？
    ）我下樓在櫃台前面有1組沙發，我直接走到沙發後面，甲○○從沙發後面走到沙發裡坐下來，我就站在甲○○所坐沙
    發後面」、「（甲○○是否知道你站在她後面？）知道」、
    「（整個過程你都沒有離開5樓大廳？）沒有離開，一直站
    在甲○○沙發後面」（見本院卷第77-79頁）。比對告訴人
    甲○○及證人丁○○之說詞，關於丁○○下樓後是否有進入
    5樓大廳，有無站在告訴人甲○○後方目睹案發經過，渠2人
    說法顯不相符，而難採信。
  (四)依告訴人甲○○所述，其係因遭被告2人脅迫，始簽發面額
    31310元，到期日95年5月6日之本票。而告訴人甲○○既已
    於案發翌日之95年5月4日上午11時許，即前往臺中市警察局
    第2分局育才派出所報警，則其報警後為何仍繼續住在被告2
    人接手管理之合利太大飯店內，並願意於96年5月6日，支付
    31310元予被告2人而得取回本票，實有違常情。又被告2人
    於案發時既已帶同其他男子到場，有人數上之優勢，被告丙○○並威脅不簽本票就不讓她繼續住在合利太大飯店606室
    且作勢毆打，於此情形，在告訴人甲○○依被告2人要求簽
    發本票之前，被告2人應無任由告訴人甲○○自由離去之可
    能，然告訴人甲○○於本院審理時卻陳稱：「（當時妳是否
    可自由行動？）可以」、「（當時認為他們要求簽本票是不
    合理，為何不離開？）因我住在那裡，戶籍也設那裡，不是
    一下就能離開」、「（妳是因為上述顧慮不離開，不是有人
    阻止才不離開？）當晚沒有人阻止我離開」（見本院卷第76
    、77頁）。而證人丁○○亦證稱；「（有無聽到現場的人對
    甲○○說：如果今天不簽本票，就要對甲○○怎樣的話？）
    沒有」、「（當場有無任何人阻止你們2人離開？）沒有」
    （見本院卷第80、81頁）。依渠2人此部分說詞，亦難認定
    被告2人有以對告訴人甲○○施用有形物理力之強暴手段，
    或以對其人身施以攻擊為其內容之惡害通知之脅迫手段，逼
    使告訴人甲○○簽發本票。
五、綜上所述，本件經本院審理結果，認為檢察官提出之證據，
    即告訴人甲○○之指訴及證人丁○○之證詞，存有先後不一
    且互核不符之明顯瑕疵，無從使本院就被告2人有以強暴、
    脅迫手段，使告訴人甲○○行無義務之事一節，形成確切無
    合理懷疑之心證。此外，復查無其他積極證據足以證明被告
    2人確有公訴人所指犯行，不能證明被告2人犯罪，依法均應
    為無罪之諭知。
據上論斷，應依刑事訴訟法第301條第1項，判決如主文。
中　　華　　民　　國　　96　　年　　7 　　月　　20　　日
                  刑事第十二庭  審判長法  官  莊深淵
                                      法  官  蔡建興
                                      法  官  羅智文
上正本證明與原本無異。
如不服本判決，應於送達後十日內向本院提出上訴狀（須附繕本
），上訴於臺灣高等法院臺中分院。
                                      書記官  廖春玉
中　　華　　民　　國　　96　　年　　7 　　月　　20　　日
